【裁判字號】    97,上訴,612
【裁判日期】    970415
【裁判案由】    強盜
【裁判全文】
臺灣高等法院臺中分院刑事判決         97年度上訴字第612號
上  訴  人
即  被  告  己○○
                    （現另案於於臺灣臺中監獄執行中）
選任辯護人  張淑琪  律師
上列上訴人因強盜案件，不服臺灣臺中地方法院96年度訴字第
2943號中華民國97年1月23日第一審判決（起訴案號：臺灣臺中
地方法院檢察署96年度偵字第11569號），提起上訴，本院判決
如下：
    主  文
原判決撤銷。
己○○意圖為自己不法之所有，結夥三人以上，攜帶兇器，於夜
間侵入住宅，以強暴至使不能抗拒，而取他人之物，處有期徒刑
柒年壹月，扣案如附表編號一至三所示之物均沒收。又意圖為自
己不法之所有，結夥三人以上，攜帶兇器，於夜間侵入住宅，以
強暴至使不能抗拒，而取他人之物，處有期徒刑柒年壹月，扣案
如附表編號一至三所示之物均沒收。應執行有期徒刑捌年貳月，
扣案如附表編號一至三所示之物均沒收。
    事  實
一、己○○與遲瑞堂（綽號「阿堂」，業經臺灣高等法院臺南分
    院分別判處有期徒刑七年二月、七年二月確定在案）、蔡坤
    政（綽號「黑肉」，業經臺灣高等法院臺南分院分別判處有
    期徒刑七年二月、七年二月確定在案）、戴育賢（綽號「小
    白」，業經臺灣雲林地方法院分別判處有期徒刑七年二月、
    七年四月確定在案）及姓名年籍不詳綽號「歪哥」之成年男
    子，共謀由遲瑞堂提供強盜地點，其餘四人下手實施強盜，
    謀議既定，遲瑞堂即與許景松（業經臺灣雲林地方法院判處
    有期徒刑三年六月確定在案）聯絡，要求許景松提供可供強
    盜之麻將賭場地點，許景松即基於幫助他人強盜之犯意，於
    民國（下同）九十五年十月初某日，帶遲瑞堂、蔡坤政前往
    雲林縣大埤鄉西鎮村西鎮二之六號（起訴書誤載為六號）戊○○之住宅，及雲林縣虎尾鎮廉使里廉使三五六號丙○○之
    住宅等地，提供遲瑞堂上開供人把玩麻將地點，而幫助遲瑞
    堂等人為下述強盜戊○○、丙○○二人住宅財物之犯行。遲
    瑞堂於知悉上開打麻將之地點後，即與蔡坤政、己○○、戴
    育賢及綽號「歪哥」等人，共同基於意圖為自己不法所有之
    犯意聯絡，分別為下列強盜犯行：
（一）於九十五年十月十六日，由遲瑞堂先帶蔡坤政、己○○二
      人，前往戊○○位於雲林縣大埤鄉西鎮村西鎮二之六號住
      宅勘察現場。次於九十五年十月十七日晚上十一時許之夜
      間，由蔡坤政駕駛懸掛車牌為Ｓ六－四九九七號之自用小
      客車，搭載己○○、戴育賢及綽號「歪哥」之人，結夥三
      人以上，共同前往戊○○之上開住宅，由蔡坤政、己○○
      分持蔡坤政所有全長均為六、七十公分、客觀上均可作為
      兇器使用之開山刀各一把（均未扣案），戴育賢及綽號「
      歪哥」之人則分持蔡坤政所有客觀上可作為兇器使用如附
      表編號一、二所示之空氣槍各一支（並無殺傷力，非槍砲
      彈藥刀械管制條例管制之槍枝），下車後有三人戴蔡坤政
      所有如附表編號三所示之口罩，另一人則戴未扣案之口罩
      ，未經許可侵入戊○○之上開住宅，對在該處之戊○○、
      甲○○、乙○○、庚○○、劉坤煌、謝勝立、李進祿等成
      年人，高喊「趴下、不要動」，並喝叱在場之人交出財物
      ，使戊○○等七人均心生畏懼，至使不能抗拒，而任由蔡
      坤政搜刮乙○○、庚○○、劉坤煌所有置放於麻將桌上之
      現金共約新臺幣（下同）十萬元，戴育賢、己○○則搜刮
      在場人身上之財物，另強盜庚○○所有之戒指一枚、手機
      一支、戊○○及劉坤煌所有之手機各一支，得手後隨即駕
      車逃逸，並將強盜所得財物朋分花用殆盡、手機則予以丟
      棄。
（二）復於九十五年十月二十一日，由遲瑞堂再帶蔡坤政、己○○前往丙○○位於雲林縣虎尾鎮廉使里廉使三五六號之住
      宅勘察現場，次於九十五年十月二十二日凌晨零時許之夜
      間，由蔡坤政駕駛車牌號碼不詳之自用小客車，搭載己○○、戴育賢及綽號「歪哥」等人，結夥三人以上，共同前
      往丙○○之上開住宅，由蔡坤政、戴育賢分持蔡坤政所有
      全長均為六、七十公分、客觀上均可作為兇器使用之開山
      刀各一把（均未扣案），己○○及綽號「歪哥」之人則分
      持蔡坤政所有客觀上可作為兇器使用如附表編號一、二所
      示之空氣槍各一支，下車後有三人戴蔡坤政所有如附表編
      號三所示之口罩，另一人則戴未扣案之口罩，未經許可侵
      入丙○○之上開住宅，對在該處之丙○○及姓名年籍均不
      詳綽號「吳大哥」、「阿延」、「阿豐」、「阿卿」之成
      年人共五人（起訴書誤載為四人），高喊「趴下、不要動
      」，並喝叱在場之人交出財物，使丙○○等五人均心生畏
      懼，至使不能抗拒，而強取丙○○等人所有置於桌上之現
      金約五、六萬元及強取綽號「阿豐」之人所有之金項鍊一
      條及丙○○等五人所有之手機各一支，得手後隨即駕車逃
      逸，並將強盜所得現金部分朋分花用殆盡，金項鍊則由遲
      瑞堂分得並將之典當得款花用，手機則予以丟棄。嗣經警
      方於九十六年二月十六日上午六時二十分許，持搜索票前
      往彰化縣永靖鄉北勢巷二七之三號執行搜索，當場查扣如
      附表編號一至三所示之物品，因而循線查悉上情。
二、案經雲林縣警察局斗南分局報告臺灣雲林地方法院檢察署檢
    察官呈請臺灣高等法院檢察署檢察長核轉臺灣臺中地方法院
    檢察署檢察官偵查起訴。
    理  由
一、訊據上訴人即被告（下稱被告）己○○雖矢口否認有上揭加
    重強盜之犯行，辯稱：共同被告遲瑞堂於九十五年十月十六
    日雖有帶伊及共同被告蔡坤政外出，但並未說要去被害人戊○○之上開住宅勘察現場，而是帶伊等到員林百果山；嗣伊
    於九十五年十月十七日晚上十一時許雖有與蔡坤政等人一同
    至被害人戊○○之上開住宅，但到達目的地後，蔡坤政等人
    說要強盜，伊說伊不願意參加，蔡坤政等人就叫伊坐在車上
    ，故伊並未進入，該次強盜案伊並未參加。另於九十五年十
    月二十二日凌晨至被害人丙○○之上開住宅強盜之事，伊亦
    未參與，實際參與之人應係綽號「阿傑」之人，並非伊云云
    。經查：
（一）上開犯罪事實一之（一）部分，業據證人遲瑞堂於警詢、
      檢察官偵查時（詳警卷影卷第十五至十六頁、雲林地檢九
      十六年度偵字第一Ｏ七七號偵查影卷第十六至十七、四七
      頁）、證人蔡坤政於警詢、檢察官偵查時（詳警卷影卷第
      二四至二六頁、雲林地檢九十六年度偵字第一Ｏ七七號偵
      查影卷第十二至十四、四七頁）、證人許景松於警詢、檢
      察官偵查時（詳警卷影卷第二四至二六頁、雲林地檢九十
      六年度偵字第一Ｏ七七號偵查影卷第十五頁）分別證述明
      確，核與證人庚○○於警詢及檢察官偵查時（詳警卷影卷
      第一至三頁、雲林地檢九十六年度偵字第一Ｏ七七號偵查
      影卷第一ＯＯ頁）、證人乙○○於警詢及檢察官偵查時（
      詳警卷影卷第四至六頁、雲林地檢九十六年度偵字第一Ｏ
      七七號偵查影卷第一Ｏ一頁）、證人戊○○於警詢及檢察
      官偵查時（詳警卷影卷第七至九頁、雲林地檢九十六年度
      偵字第一Ｏ七七號偵查影卷第九九至一ＯＯ頁）、證人甲○○於警詢及檢察官偵查時（詳警卷影卷第十至十二頁、
      雲林地檢九十六年度偵字第一Ｏ七七號偵查影卷第一ＯＯ
      頁）、證人劉坤煌於警詢時（詳警卷影卷第九一至九二頁
      ）證述於上開時間、地點遭遇歹徒強盜財物之情節相符。
      而證人遲瑞堂於九十五年十一月六日曾撥打謝慶勳之電話
      號碼Ｚ000000000號行動電話，告知因不知謝慶
      勳之父親謝勝立亦在被害人戊○○位於雲林縣大埤鄉西鎮
      村西鎮二之六號住宅現場，始會動手強盜該住宅內人員之
      財物等情，亦據證人謝慶勳於檢察官偵查時到庭結證明確
      （詳雲林地檢九十六年度偵字第一Ｏ七七號偵查影卷第七
      頁），並有通聯監察譯文在卷可證（見雲林地檢九十六年
      度聲字第二號偵查卷第三頁），堪認證人遲瑞堂、蔡坤政
      證述與被告己○○及「小白」（戴育賢，詳如後述）、「
      歪哥」等人共犯上開強盜犯行，與事實相符。
（二）上開犯罪事實一之（二）部分，業據證人遲瑞堂於警詢、
      檢察官偵查時（詳警卷影卷第十五至十六頁、雲林地檢九
      十六年度偵字第一Ｏ七七號偵查影卷第十六至十七、四七
      頁）、證人蔡坤政於警詢、檢察官偵查及原審審理時（詳
      警卷第二十至二一頁、雲林地檢九十六年度偵字第一Ｏ七
      七號偵查影卷第十三至十四、四七頁、原審卷第一八五至
      一八八頁）、證人許景松於警詢、檢察官偵查時（詳警卷
      影卷第二四至二六頁、雲林地檢九十六年度偵字第一Ｏ七
      七號偵查影卷第十五頁）分別證述明確，核與證人丙○○
      於警詢及檢察官偵查時（詳雲林地檢九十六年度偵字第一
      Ｏ七七號偵查影卷第八四至八六、九九頁）證述於上開時
      間、地點遭遇歹徒強盜財物之情節相符，堪認證人遲瑞堂
      、蔡坤政證述與被告己○○及「小白」、「歪哥」等人共
      犯上開強盜犯行，亦與事實相符。
（三）證人戴育賢於原審審理時到庭結證稱：伊的綽號叫「小白
      」，透過被告己○○而認識遲瑞堂、蔡坤政。伊、蔡坤政
      、「歪哥」及被告己○○確實有參與九十五年十月十七日
      ，在雲林縣大埤鄉戊○○住宅之強盜案件，該案是由遲瑞
      堂報地點給蔡坤政，由蔡坤政帶伊及被告己○○前往作案
      現場；伊、蔡坤政、「歪哥」及被告己○○確實有參與九
      十五年十月二十二日，在雲林縣虎尾鎮丙○○住宅之強盜
      案件，亦是由蔡坤政帶伊、「歪哥」及被告己○○前往作
      案現場。上開二個案件之犯罪所得，是由蔡坤政平均分配
      ，但遲瑞堂拿的比較多，伊不知道被告己○○分到多少，
      但是印象中沒有分到多少錢等語（見原審卷第六一至六五
      頁），核與證人遲瑞堂、蔡坤政證述渠等強盜上開二地點
      之財物等情節相符，亦足證被告己○○確有參與上開二件
      強盜犯行，及證人遲瑞堂、蔡坤政之證詞，並非虛構攀誣
      之詞。雖證人戴育賢嗣後改稱有名綽號「阿傑」之人，參
      與雲林縣虎尾鎮丙○○住宅之強盜案，上開強盜案件參與
      的人有伊、蔡坤政、己○○、「歪哥」、「阿傑」等語，
      然證人戴育賢於原審審理時已明確證述九十五年十月十七
      日，在雲林縣大埤鄉戊○○住宅之強盜案，及九十五年十
      月二十二日，在雲林縣虎尾鎮丙○○住宅之強盜案，參與
      犯案之人及所持之兇器都相同，伊並不認識「阿傑」等語
      （見原審卷第六六至六八頁），此與證人庚○○、乙○○
      、戊○○、甲○○及劉坤煌均證稱進入雲林縣大埤鄉戊○○住宅強盜財物之歹徒為四人等情；證人丙○○證稱進入
      雲林縣虎尾鎮其住宅強盜財物的歹徒為四人等情均相符，
      另經原審再次確認證人戴育賢翻異證詞之真實性，證人戴
      育賢即表示伊會害怕，並拒絕回答等語（見原審卷第六九
      頁），復對照證人戴育賢與被告己○○之對質過程中，被
      告己○○問：「我並沒有參與以上二個強盜案件，參與的
      人是『阿傑』，你為什麼要說是我？」，證人戴育賢回答
      ：「當初去開庭的時候，蔡坤政、遲瑞堂口供都有說到己○○，檢察官就問我說我有沒有去，己○○有沒有去，我
      那時候就跟檢察官說我們二人都有去，犯下的三件搶案（
      另一件為在彰化市○○路三二號丁○○住宅之強盜案，被
      告己○○部分已另案判決），檢察官問蔡坤政、遲瑞堂的
      時候，他們都說有，檢察官問我的時候，我也說有，我現
      在不想回答，因為我的案子已經判完了。」等語（見原審
      卷第六五至六六頁）。顯見證人戴育賢事後改稱有「阿傑
      」之人參與雲林縣虎尾鎮丙○○住宅強盜案，係因為與被
      告己○○同時出庭所產生之巨大壓力所致，且與證人戴育
      賢之前一致之陳述相互齟齬，故並不足取。
（四）雖證人遲瑞堂於原審審理時證稱：九十五年十月十七日，
      在雲林縣大埤鄉戊○○住宅之強盜案，及九十五年十月二
      十二日，在雲林縣虎尾鎮丙○○住宅之強盜案，伊都是將
      地點告訴蔡坤政，並帶蔡坤政到現場看，案發當天伊並未
      出現在現場，亦不知到現場下手的有那些人等語。然其於
      原審審理時證稱：蔡坤政等人搶完雲林縣大埤鄉戊○○住
      宅後，被告己○○開車載蔡坤政、「小白」來找伊，蔡坤
      政說當天有四個人去搶；而蔡坤政等人搶完雲林縣虎尾鎮
      丙○○住宅後，有拿錢給伊，當時車上有蔡坤政、「小白
      」、「歪哥」及被告己○○。伊是將三個強盜案件之地點
      （即包括另案彰化市○○路三二號丁○○住宅強盜案）一
      起跟蔡坤政、己○○說的。頭一次許景松帶伊、被告己○○及蔡坤政去查看雲林縣虎尾鎮丙○○住宅及雲林縣大埤
      鄉戊○○住宅這二個地點，之後許景松下車離去，伊與被
      告己○○及蔡坤政就一起去查看彰化市○○路丁○○住宅
      這個地點（見原審卷第一七一至一七八頁）。再對照證人
      遲瑞堂於警詢時陳稱：上開二件強盜案件，伊是在犯案前
      一晚報路給被告己○○，並在案發後接獲被告己○○來電
      報稱得手，同時要求伊至員林交流道下等候，並在被告己○○之自用小客車內受分贓款等語（詳警卷影卷第十五至
      十六頁），均與證人蔡坤政於警詢及檢察官偵查時證述情
      節及證人戴育賢於原審審理時證述情節吻合，堪足採信。
      觀諸被告己○○不僅於案發前與遲瑞堂、蔡坤政一起勘察
      路線及強盜地點，且蔡坤政、戴育賢證述二次強盜案件，
      係由渠等二人及被告己○○、「歪哥」進入現場強盜財物
      ，亦與被害人戊○○、丙○○等人證述強盜歹徒人數吻合
      ，另二次強盜得手後，復由被告己○○以電話與遲瑞堂連
      繫，並告知強盜財物得手，且在分贓現場參與分贓等情，
      益見被告己○○辯稱上開犯罪事實一之（一）部分，伊係
      坐在車上，並未下車參與，犯罪事實一之（二）部分，伊
      亦未參與云云，顯與事實不符，核無可採。另證人遲瑞堂
      未於原審審理時直接說出現場下手之人，包括被告己○○
      在內，亦係因與被告己○○同時出庭之巨大壓力所致，亦
      不足取。
（五）又證人蔡坤政雖於原審審理時證稱：雲林縣大埤鄉戊○○
      住宅的強盜案件，有伊、「小白」、「歪哥」、「阿傑」
      及被告己○○到現場，但當時渠等與遲瑞堂在員林交流道
      討論時，被告己○○即表示不要進入屋內，伊就要被告己○○跟遲瑞堂離開，由伊與其他三人進入屋內強盜財物等
      語。若證人蔡坤政上開證言屬實，則顯然被告己○○早在
      渠等在員林交流道討論後，即與蔡坤政、「小白」、「歪
      哥」及「阿傑」分道揚鑣。惟證人蔡坤政於同日在原審審
      理時又證稱：伊搶到錢的時候，就直接開車到員林交流道
      ，叫被告己○○先用他的電話打給遲瑞堂，叫遲瑞堂出來
      ，並在被告己○○的車上分贓等語，明顯與其上開證詞相
      互矛盾。經原審追問證人蔡坤政上開矛盾之處時，證人蔡
      坤政又改稱：被告己○○當時在伊的住處，伊在被害人戊○○住宅搶到錢後，就開車回去住處，並叫被告己○○在
      伊的車上打電話給遲瑞堂，並相約在員林交流道等語（以
      上均見原審卷第一八一至一八五頁）。然此亦與其先前證
      稱在戊○○住宅搶到錢後，就直接開車到員林交流道，期
      間並未先返回住處等情相互矛盾，其就被告己○○是否參
      與雲林縣大埤鄉戊○○住宅強盜案，確有迴護被告己○○
      之情形，至為明顯。觀諸證人蔡坤政於檢察官偵查時業已
      明確證稱：第一次強盜地點在雲林縣大埤鄉，是由遲瑞堂
      提議的，遲瑞堂及許景松帶「小湯」（指被告己○○）到
      強盜地點，「小湯」回來再與伊等講，案發時由伊與「小
      湯」、「小白」及「歪哥」一起到被害人戊○○家中，「
      小湯」及「小白」拿開山刀，「歪哥」拿玩具手槍，伊也
      有進去，進去後「小湯」叫他們不要動，叫他們將錢拿出
      來，伊負責把被害人的包包拿出來；第二次也是遲瑞堂說
      地點，由伊與「小湯」、「小白」及「歪哥」四人一起去
      搶，地點在虎尾，也是由「小湯」叫大家不要動，把錢交
      出來等語（詳雲林地檢九十六年度偵字第一Ｏ七七號偵查
      影卷第十二至十三頁），此與證人戴育賢證述上開二件強
      盜案件，實際至現場實施強盜犯行者為伊、蔡坤政、「歪
      哥」及被告己○○之證述完全相同。反觀證人戴育賢翻異
      前詞後，係改稱有綽號「阿傑」之人，參與雲林縣虎尾鎮
      丙○○住宅強盜案，該人並未參與雲林縣大埤鄉戊○○住
      宅強盜案，而證人蔡坤政翻異前詞後，係改稱有綽號「阿
      傑」之人，參與雲林縣大埤鄉戊○○住宅強盜案，該人並
      未參與雲林縣虎尾鎮丙○○住宅強盜案，彼此亦相互矛盾
      ，益足以證明證人戴育賢、蔡坤政於原審審理時，均配合
      被告己○○之說詞，而虛構綽號「阿傑」之人，核屬迴護
      被告己○○之證詞，不足憑採，故應以證人戴育賢於翻異
      前於原審審理時之證詞，及證人蔡坤政於警詢及檢察官偵
      查時之證詞，較為可採。
（六）至於證人戊○○、庚○○及丙○○於原審審理時，雖均證
      稱無法指認被告己○○即為強盜財物之歹徒之一，然證人
      戊○○係證述四名強盜歹徒都有戴口罩，故無法辨認等語
      （見原審卷第九二頁）；證人庚○○係證述因四名強盜歹
      徒都戴口罩，故並未看清楚歹徒之外貌、體型，且因為歹
      徒是從伊背後進來，叫大家趴著，伊就趴在桌上，故伊沒
      有看清楚歹徒的體型，無法指認等語（見原審卷第一六八
      頁）；證人丙○○係證述伊沒有看清楚四名強盜歹徒之相
      貌、體型，沒有辦法描述該四人的體型特徵等語（見原審
      卷第七五至七六頁）。顯然，證人戊○○、庚○○及丙○○係因未能看清楚強盜歹徒之相貌、體型，致未能指證被
      告己○○是否為強盜歹徒之一，並非由渠等之證詞能直接
      證明被告己○○並未涉案。是渠等上開證詞，並無法資為
      被告己○○有利或排除被告己○○參與犯案之證據。
（七）又共同被告遲瑞堂、蔡坤政二人因參與上開犯行，均經臺
      灣高等法院臺南分院分別判處有期徒刑七年二月、七年二
      月確定在案；共同被告戴育賢因參與上開犯行，亦經臺灣
      雲林地方法院分別判處有期徒刑七年二月、七年四月確定
      在案，且該二判決亦均認被告己○○為共同正犯，亦有臺
      灣高等法院臺南分院九十六年度上訴字第七０一號刑事判
      決及臺灣雲林地方法院九十六年度訴字第五０七號刑事判
      決等各一份附卷可憑（見原審卷第八五頁至第九一頁），
      益證被告己○○確有參與上開犯行無疑。
（八）審判期日應調查之證據，係指該證據具有與待證事實之關
      聯性、調查之可能性，客觀上並確為法院認定事實適用法
      律之基礎，亦即具有通稱之有調查必要性者，故其範圍並
      非漫無限制，必其證據與判斷待證事實之有無，具有關連
      性，得以推翻所確認之事實，而為不同之認定，若所證明
      之事項已臻明確，即欠缺調查之必要性，或已無調查之可
      能性，即無再行調查之必要。查被告之選任辯護人於原審
      雖請求傳喚證人乙○○到庭作證，然經原審合法傳喚證人
      乙○○，乙○○均無正當理由不到庭，經原審囑託臺灣嘉
      義地方法院檢察署拘提證人乙○○，該檢察署派警往拘，
      亦拘提未獲等情，有原審送達證書二紙及臺灣嘉義地方法
      院檢察署九十六年十二月六日嘉檢國昃九六助五Ｏ三字第
      三Ｏ六一三號函在卷可證（見原審卷第四七、一二六、一
      四八頁），足見該證人已無再行調查之可能性，惟該證人
      於警詢及檢察官偵查時已到庭陳述明確，故並不影響本件
      事實之認定。另被告及其選任辯護人於本院審理時雖請求
      本院再傳喚證人遲瑞堂、蔡坤政等二人到庭作證，惟該二
      位證人於原審審理時已到庭具結作證，並分別陳述明確，
      有原審九十七年一月二日審理筆錄足按，核無再傳喚之必
      要。均併此敘明。
（九）又證人之供述，前後稍有不符或相互間有所歧異，究竟何
      者可採，事實審法院非不可本於經驗法則，斟酌其他情形
      ，作合理之比較，定其取捨；若其基本之陳述與真實性無
      礙時，仍非不得予以採信，非謂一有不符或矛盾，即認其
      全部均為不可採信；從而供述之一部認為真實者，予以採
      取，自非證據法則所不許。因之，上開證人供述前後縱有
      差異，事實審法院依憑證人前後之供述，斟酌其他證據，
      本於經驗法則與論理法則，取其認為真實之一部，作為論
      罪之證據，尚難指為違法，附此說明。
（十）此外並有扣案如附表一至三所示之空氣槍二支、口罩三個
      等足稽（扣於台灣高等法院台南分院九十六年度上訴字第
      七０一號刑事卷）。
（十一）綜上所述，足證被告己○○上開所辯顯係飾卸之詞，不
        足採信。是罪證明確，其犯行堪以認定。
二、證據能力方面：
（一）按被告以外之人（包括證人、鑑定人、告訴人、被害人及
      共同被告等）於檢察事務官、司法警察官或司法警察調查
      中所為之陳述，與審判中不符時，其先前之陳述具有較可
      信之特別情況，且為證明犯罪事實存否所必要者，得為證
      據，刑事訴訟法第一百五十九條之二定有明文。所謂「前
      後陳述不符」之要件，應就前後階段之陳述進行整體判斷
      ，以決定其間是否具有實質性差異，惟無須針對全部陳述
      作比較，陳述之一部分有不符，亦屬之。而所謂「較可信
      之特別情況」之情形，亦應就前後陳述時之各種外部情況
      進行比較，以資決定何者外部情況具有可信性。若陳述係
      在特別可信之情況下所為，則虛偽陳述之危險性即不高，
      雖係審判外陳述，或未經被告反對詰問，仍得承認其有證
      據能力。查本件證人遲瑞堂、蔡坤政於警詢時之陳述，雖
      係被告以外之人在審判外之陳述，且就被告己○○是否涉
      案之陳述，與渠等在原審審判中之陳述容有不符，然證人
      遲瑞堂、蔡坤政於警詢時之陳述，在時間間隔上，均較諸
      在原審審判時之陳述，更接近案發時間，係在記憶較為清
      晰下所為，且無事後串謀的機會，而陳述過程中被告己○○並未在場，較無顧忌及困擾，更無審判期間，面對被告
      己○○在庭或其親友參與旁聽所產生之壓力，警詢筆錄之
      記載係針對犯罪之構成要件、犯罪態樣事實及情況，翔實
      而完整的記載，揆諸上開說明，渠等於警詢中所為之陳述
      ，客觀上應具有較可信之特別情況，且亦為證明犯罪事實
      存否所必要，依上揭規定，渠等於警詢中之證言自有證據
      能力。被告辯稱證人遲瑞堂、蔡坤政二人於警詢時之陳述
      為傳聞證據，無證據能力云云，核無可採。
（二）按證人、鑑定人依法應具結而未具結者，其證言或鑑定意
      見，不得作為證據，刑事訴訟法第一百五十八條之三定有
      明文。因證人、鑑定人未依法具結，無法擔保其證言係據
      實陳述或鑑定意見為公正誠實，若違反而未具結者，其證
      言或鑑定意見，不應使其具有證據能力。查證人遲瑞堂、
      蔡坤政於檢察官偵查時之陳述，相對於被告己○○而言，
      係屬證人之證詞，檢察官未令其具結之陳述部分，既查無
      依法不得令其具結之情形，是其二人此部分之陳述即無證
      據能力。
（三）按被告以外之人於偵查中向檢察官所為陳述，除顯有不可
      信之情況者外，得為證據，同法第一百五十九條之一第二
      項定有明文。偵查中對被告以外之人（包括證人、鑑定人
      、告訴人、被害人及共同被告等）所為之偵查筆錄，或被
      告以外之人向檢察官所提之書面陳述，性質上均屬傳聞證
      據。惟現階段刑事訴訟法規定檢察官代表國家偵查犯罪、
      實施公訴，依法其有訊問被告、證人及鑑定人之權，證人
      、鑑定人且須具結，而實務運作時，檢察官偵查中向被告
      以外之人所取得之陳述，原則上均能遵守法律規定，不致
      違法取供，其可信度極高，職是，被告以外之人前於偵查
      中已具結而為之證述，除反對該項供述得具有證據能力之
      一方，已釋明「顯有不可信之情況」之理由，且於審判中
      已主張詰問該被告以外之人，而未獲詰問的機會外，不宜
      以該證人未能於審判中接受他造之反對詰問為由，即遽指
      該證人於偵查中之陳述不具證據能力。證人遲瑞堂、蔡坤
      政於偵查中經具結後向檢察官所為之陳述，證人遲瑞堂、
      蔡坤政未曾提及檢察官在偵查時有不法取供之情形。被告
      己○○之選任辯護人除已在原審審理時獲得充分詰問上開
      證人之機會外，亦未據其釋明上開供述有何顯不可信之情
      況，揆諸上開說明，上開偵查中之證言，自具有證據能力
      。至於該證人於偵查中之證詞與原審審理時之證詞有不相
      符合之處，乃證據證明力取捨之問題，與證據能力無關。
      至於證人謝慶勳、許景松、戊○○、庚○○、甲○○、乙○○、丙○○於檢察官偵查時具結後所為之陳述，揆諸上
      開說明，亦具有證據能力。
（四）本案所引用之其他供述及非供述證據，亦均有證據能力：
    (一)按被告以外之人（包括證人、鑑定人、告訴人、被害人及
      共同被告等）於審判外之陳述，雖不符刑事訴訟法第一百
      五十九條之一至之四等四條之規定，而經當事人於審判程
      序同意作為證據，法院審酌該言詞陳述或書面陳述作成時
      之情況，認為適當者，亦得為證據；當事人、代理人或辯
      護人於法院調查證據時，知有刑事訴訟法第一百五十九條
      第一項不得為證據之情形，而未於言詞辯論終結前聲明異
      議者，視為有前項之同意，同法第一百五十九條之五定有
      明文。立法意旨在於傳聞證據未經當事人之反對詰問予以
      核實，原則上先予排除。惟若當事人已放棄反對詰問權，
      於審判程序中表明同意該等傳聞證據可作為證據；或於言
      詞辯論終結前未聲明異議，基於尊重當事人對傳聞證據之
      處分權，及證據資料愈豐富，愈有助於真實發見之理念，
      且強化言詞辯論主義，使訴訟程序得以順暢進行，上開傳
      聞證據亦均具有證據能力。本案所引用之其他供述證據，
      其性質雖屬證人於審判外的陳述，而為傳聞證據，且查無
      符合刑事訴訟法第一百五十九條之一至之四等前四條之情
      形，然上開供述證據內容，業經本院審理時予以提示並告
      以要旨，且經檢察官、被告及辯護人表示意見。當事人及
      辯護人已知上述供述證據乃傳聞證據，且均未於言詞辯論
      終結前，對該內容異議，依上開規定，已擬制同意其有證
      據能力，本院審酌上開供述證據作成時，並無人情施壓或
      干擾，亦無不當取供之情形，認為以之作為本案之證據亦
      屬適當，而具有證據能力。
    (二)除法律另有規定外，實施刑事訴訟程序之公務員因違背法
      定程序取得之證據，其有無證據能力之認定，應審酌人權
      保障及公共利益之均衡維護，刑事訴訟法第一百五十八之
      四定有明文。惟本案所引用之其他非供述證據，並無證據
      證明係實施刑事訴訟程序之公務員違背法定程序所取得，
      自應認均具有證據能力。
三、按刑法第三百二十一條第一項第三款之攜帶兇器竊盜罪，係
    以行為人攜帶兇器竊盜為其加重條件，此所謂兇器，其種類
    並無限制，凡客觀上足對人之生命、身體、安全構成威脅，
    具有危險性之兇器均屬之，且祇須行竊時攜帶此種具有危險
    性之兇器為已足，並不以攜帶之初有行兇之意圖為必要（最
    高法院七十九年臺上字第五二五三號判例參照）。查扣案如
    附表編號一、二所示之空氣槍各一支，經台灣高等法院台南
    分院送請內政部警政署刑事警察局鑑定結果：均為空氣槍，
    以填充氣體為發射動力，以動能測試法測試結果，槍枝管制
    編號0000000000號之槍枝，其發射彈丸單位面積
    動能為二、八焦耳/平方公分；槍枝管制編號為00000
    00000號之槍枝，其發射彈丸單位面積動能為三、七焦
    耳/平方公分，而依日本科學警察研究所之研究結果，彈丸
    單位面積動能達二０焦耳/平方公分時，始足以穿入人體皮
    膚，有該局九十六年五月一日刑鑑字第０九六００五五六七
    九號槍彈鑑定書在卷可稽，是上開空氣槍二支尚非屬具有殺
    傷力之槍枝。惟查槍枝管制編號0000000000、0
    000000000號之槍枝，長度從槍口到槍枝後面突出
    的部位均為二一、五公分，高度從準星到彈匣底部均為十四
    公分、槍枝管制編號0000000000號之槍枝含彈匣
    之重量為七九八公克、槍枝管制編號0000000000
    號之槍枝含彈匣之重量則為五九０公克等情，業經原審當庭
    勘驗屬實，是依該手槍二支之形狀、重量等型態觀之，堪認
    於客觀上足以對人之生命、身體、安全構成威脅，均為具有
    危險性之兇器等情，有該院九十六年度上訴字第七０一號刑
    事判決一份在卷可稽（見原審卷第八六頁反面）；另被告等
    人所使用之上開開山刀二把，雖未扣案，但該開山刀二把，
    均為金屬製品，長度約有六、七十公分等情，業據證人蔡坤
    政於原審審理時結證明確（見原審卷第一八六頁），持以揮
    砍或毆打人體，足以對人體造成一定程度的傷害，在客觀上
    足以對人之生命、身體、安全構成威脅，亦均為具有危險性
    之兇器無疑；而雲林縣大埤鄉西鎮村西鎮二之六號及雲林縣
    虎尾鎮廉使里廉使三五六號，分別為被害人戊○○、丙○○
    生活起居之住宅等情，亦據證人戊○○、丙○○於原審審理
    時證述明確（見原審卷第七二、七八頁）；另上開二件強盜
    犯行，前往現場下手實施強盜之人，合計有被告己○○及共
    同被告蔡坤政、戴育賢及「歪哥」等共四人，已達三人以上
    ，為結夥三人以上強盜。是核被告己○○上開二次犯行所為
    ，均係犯刑法第三百三十條第一項之結夥三人以上，攜帶兇
    器，於夜間侵入住宅強盜罪。被告己○○與共同被告遲瑞堂
    、蔡坤政、戴育賢及已成年之「歪哥」等人間，就上開二次
    犯行，均具有犯意聯絡及行為分擔，均為共同正犯。又被告
    先後二次強盜犯行，每次均對在打麻將或在場之被害人多人
    為強盜行為，均係同時同地強盜數人財物，均為一行為觸犯
    數罪名之同種想像競合犯，均應從一重處斷之。另被告先後
    二次強盜犯行，犯意各別，行為互殊，應分論併罰。原審予
    以論罪科刑，固非無見，惟查原判決對於扣案如附表編號一
    、二所示之空氣槍各一支，僅籠統稱無證據證明具有殺傷力
    ，並未說明認定該二支空氣槍不具殺傷力所憑之證據，顯有
    理由不備之違誤。次查共同被告遲瑞堂係本件犯罪之主謀，
    且係累犯，業經臺灣高等法院臺南分院分別判處有期徒刑七
    年二月、七年二月確定在案，已如前述，而被告己○○並非
    本件犯罪之主謀，亦非累犯，原判決卻分別予以判處有期徒
    刑七年八月、七年十月，量刑亦嫌過重。被告上訴意旨仍執
    前詞否認犯罪，雖無理由，但原判決既有上述可議之處，應
    由本院將原判決予以撤銷改判。爰審酌被告己○○正值年青
    力壯之年，卻不思以正當手段賺取財富，竟結夥共同被告蔡
    坤政等多人，於夜間攜帶兇器進入他人住宅，以強暴方式，
    掠奪他人之財物，犯罪手段惡劣，危害被害人之身體、財產
    及社會治安非輕，且犯後迄今仍飾詞否認犯罪等一切情狀，
    分別量處被告如主文第二項所示之刑，並定其應執行之刑，
    以示懲儆。又扣案如附表編號一、二所示之空氣槍各一支及
    編號三所示之口罩三個，均係共同被告蔡坤政所有，已據蔡
    坤政於原審審理時陳明在卷（見原審卷第一八七頁），且為
    供被告等人犯本件強盜罪所用之物，並依刑法第三十八條第
    一項第二款之規定宣告沒收。另上開開山刀二把雖亦為供被
    告等人犯本件強盜罪所用之物，但並非違禁物，且未扣案，
    為免將來執行發生困難，故不予宣告沒收，亦附此說明。
四、據上論結，應依刑事訴訟法第三百六十九條第一項前段、第
    三百六十四條、第二百九十九條第一項前段、刑法第二十八
    條、第三百三十條第一項、第五十五條、第五十一條第五款
    、第三十八條第一項第二款，判決如主文。
本案經檢察官辛○○到庭執行職務。
中    華    民    國    97    年     4    月    15    日
            刑事第八庭  審判長法  官  羅  得  村
                              法  官  吳  進  發
                              法  官  劉  榮  服
上列正本證明與原本無異。
如不服本判決應於收受送達後十日內向本院提出上訴書狀，其未
敘述上訴之理由者並得於提起上訴後十日內向本院補提理由書（
均須按他造當事人之人數附繕本）。
                              書記官  周  巧  屏
中    華    民    國    97    年     4    月    15    日
附錄本案論罪科刑法條全文：
中華民國刑法第三百三十條第一項：（加重強盜罪）
犯強盜罪而有第三百二十一條第一項各款情形之一者，處七年以
上有期徒刑。
附表：
┌──┬─────────────┬──┐
│編號│扣案物品名稱              │數量│
├──┼─────────────┼──┤
│一  │空氣槍（含彈匣壹個）      │壹支│
├──┼─────────────┼──┤
│二  │空氣槍（含彈匣壹個）      │壹支│
├──┼─────────────┼──┤
│三  │口罩                      │個│
└──┴─────────────┴──┘


司法院資訊處製作；財團法人民間司法改革基金會備份。
